【裁判字號】    98,訴,3411
【裁判日期】    981023
【裁判案由】    毒品危害防制條例
【裁判全文】
臺灣臺中地方法院刑事判決              98年度訴字第3411號
公  訴  人  臺灣臺中地方法院檢察署檢察官
被      告  乙○○
上列被告因違反毒品危害防制條例案件，經檢察官提起公訴（98
年度毒偵字第2958號），嗣經本院合議庭裁定由受命法官獨任行
簡式審判程序，本院判決如下：
    主    文
乙○○施用第一級毒品，累犯，處有期徒刑捌月；又施用第二級
毒品，累犯，處有期徒刑肆月。應執行有期徒刑拾月。
    犯罪事實
一、乙○○前因施用毒品案件，經法院先後多次裁定送觀察勒戒
    、強制戒治、停止戒治付保護管束，及論罪科刑執行完畢獲
    釋放。其中最近一次強制戒治係於民國92年8月29日停止戒
    治付保護管束，於93年3月26日期滿執行完畢，乙○○又另
    於5年內之96年間，因施用第一級、第二級毒品案件，經本
    院分別判處有期徒刑9月、5月，並定其應執行刑為有期徒刑
    1年確定，並與其另犯之脫逃、違反職役職責案件等罪所處
    之有期徒刑3月、2年6月部分，經本院於96年12月17日以96
    年度聲減字第7195號裁定分別減刑為有期徒刑4月又15日、2
    月又15日、1月又15日、1年3月，並定其應執行刑為有期徒
    刑1年9月確定，於97年12月2日縮短刑期執行完畢。詎其仍
    不知警惕，基於施用第一級毒品之犯意，於98年6月30日某
    時許，在其位於臺中縣梧棲鎮○○路185號之居處內，以將
    第一級毒品海洛因摻於香菸內，再以火燃點而後吸食其煙氣
    之方式，施用第一級毒品海洛因1次；另基於施用第二級毒
    品之犯意，於98年7月2日上午某時許，在上址內，以將第二
    級毒品甲基安非他命置於玻璃球吸食器內，再以火燒烤產生
    濃煙而以口鼻吸食之方式，施用第二級毒品甲基安非他命1
    次。嗣於98年7月2日下午1時40分許，為警持本院所核發之
    搜索票，在臺中縣梧棲鎮○○路旁某廢棄空屋內查獲，並經
    徵得其同意採尿送驗結果呈嗎啡、甲基安非他命陽性反應。
二、案經臺中縣警察局清水分局報請臺灣臺中地方法院檢察署檢
    察官偵查起訴。
    理    由
一、上開事實，業據被告乙○○於本院審理時坦承不諱，且被告
    為警查獲並經徵得其同意所採集尿液，經送驗結果，呈嗎啡
    、甲基安非他命陽性反應，有詮昕科技股份有限公司98年7
    月9日報告編號第00000000號濫用藥物尿液檢驗報告1紙在卷
    可證，堪認被告上開自白確與事實相符，足以採信。按施用
    第一、二級毒品為犯罪行為，毒品危害防制條例第10條定有
    處罰明文。故施用第一、二級毒品者，依前揭規定本應科以
    刑罰。惟基於刑事政策，對合於一定條件之施用者，則依同
    條例第20條、第23條之規定，施以觀察、勒戒及強制戒治之
    保安處分。又毒品危害防制條例於92年7月9日修正公布，自
    93 年1月9日施行，其中第20條、第23條將施用毒品之刑事
    處遇程序，區分為「初犯」及「5年內再犯」、「5年後再犯
    」。依其立法理由之說明：「初犯」，經觀察、勒戒或強制
    戒治後，應為不起訴處分或不付審理之裁定；經觀察、勒戒
    或強制戒治執行完畢釋放後，「5年內再犯」者，因其再犯
    率甚高，原實施之觀察、勒戒及強制戒治既已無法收其實效
    ，爰依法追訴或裁定交付審理。至於經觀察、勒戒或強制戒
    治執行完畢釋放後，「5年後再犯」者，前所實施之觀察、
    勒戒或強制戒治已足以遮斷其施用毒品之毒癮，為期自新及
    協助其斷除毒癮，仍適用「初犯」規定，先經觀察、勒戒或
    強制戒治之程序。從而依修正後之規定，僅限於「初犯」及
    「5年後再犯」二種情形，始應先經觀察、勒戒或強制戒治
    程序。倘被告於5年內已再犯，經依法追訴處罰，縱其第3次
    （或第3次以上）再度施用毒品之時間，在初犯經觀察、勒
    戒或強制戒治執行完畢釋放5年以後，已不合於「5年後再犯
    」之規定，且因已於「5年內再犯」，顯見其再犯率甚高，
    原實施觀察、勒戒或強制戒治，已無法收其實效，即應依該
    條例第10條處罰。至於第3次（或第3次以上）施用毒品之時
    間，是否宜有期間限制？以多久為適宜？則分屬刑事政策、
    專門醫學之範圍，非審判機關所能決定，有待循立法途徑解
    決（最高法院97年度第5次刑事庭會議決議）。查被告前因
    施用毒品案件，經法院先後多次裁定送觀察勒戒、強制戒治
    、停止戒治付保護管束，及論罪科刑執行完畢獲釋放。其中
    最近一次強制戒治係於92年8月29日停止戒治付保護管束，
    於93年3月26日期滿執行完畢，乙○○又另於5年內之96年間
    ，因施用第一級、第二級毒品案件，經本院分別判處有期徒
    刑9月、5月，並定其應執行刑為有期徒刑1年確定，並與其
    另犯之脫逃、違反職役職責案件等罪所處之有期徒刑3月、2
    年6月部分，經本院於96年12月17日以96年度聲減字第7195
    號裁定分別減刑為有期徒刑4月又15日、2月又15日、1月又
    15日、1年3月，並定其應執行刑為有期徒刑1年9月確定，於
    97年12月2日縮短刑期執行完畢之事實，有臺灣臺中地方法
    院檢察署刑案資料查註紀錄表、臺灣高等法院被告前案紀錄
    表各1份附卷足憑，是其於施用毒品案件經強制戒治完畢，
    復另於5年內因施用毒品案件經法院論罪科刑執行完畢獲釋
    放後，再犯毒品危害防制條例第10條之罪，事證明確，被告
    犯行，洵堪認定。
二、查海洛因、甲基安非他命分別係毒品危害防制條例第2條第2
    項第1款、第2款規定之第一級、第二級毒品，是被告所為，
    係犯同條例第10條第1項、第2項之施用第一級、第二級毒品
    罪。被告持有第一級、第二級毒品之行為，各應為施用之高
    度行為所吸收，均不另論罪。被告所犯上開2罪間，犯意個
    別，行為互異，應分論併罰。被告於96年間，因施用第一級
    、第二級毒品案件，經本院分別判處有期徒刑9月、5月，並
    定其應執行刑為有期徒刑1年確定，並與其另犯之脫逃、違
    反職役職責案件等罪所處之有期徒刑3月、2年6月部分，經
    本院於96年12月17日以96年度聲減字第7195號裁定分別減刑
    為有期徒刑4月又15日、2月又15日、1月又15日、1年3月，
    並定其應執行刑為有期徒刑1年9月確定，於97年12月2日縮
    短刑期執行完畢，已如前述，其於有期徒刑執行完畢後5年
    內，再故意犯本件有期徒刑以上之罪，依刑法第47條第1項
    之規定，構成累犯，並應加重其刑。爰審酌被告前已有多次
    施用毒品前科，有上開刑案紀錄表可查，今再為施用，法治
    觀念之淡薄，乃公訴人據以請求就施用第一級毒品部分量處
    有期徒刑10月、施用第二級毒品部分量處有期徒刑6月，並
    定其應執行刑為有期徒刑1年2月，惟念及施用毒品究屬戕害
    自身健康之犯罪，被告施用毒品尚未造成他人明顯之危害，
    且於本院審理中已坦承犯行，犯後態度尚稱良好，並兼衡被
    告犯罪之動機、目的、手段、生活狀況及智識程度等一切情
    狀，量處如主文所示之刑，並定其應執行之刑。
據上論斷，應依刑事訴訟法第273條之1第1項、第299條第1項前
段，毒品危害防制條例第10條第1項、第2項，刑法第11條前段、
第47條第1項、第51條第5款，判決如主文。
本案經檢察官甲○○到庭執行職務。
中    華    民    國    98    年    10    月    23    日
                  刑事第18庭  法  官  林世民
上正本證明與原本無異。
如不服本判決，應於送達後10日內向本院提出上訴狀（須附繕本
），上訴於臺灣高等法院臺中分院。
上訴書如未敘述理由，應於上訴期間屆滿後20日內補提理由書於
本院。
                              書記官  紀俊源
中    華    民    國    98    年    10    月    23    日
附錄論罪科刑法條：
毒品危害防制條例第10條：
施用第一級毒品者，處6月以上5年以下有期徒刑。
施用第二級毒品者，處3年以下有期徒刑。


司法院資訊處製作；財團法人民間司法改革基金會備份。
